【裁判字號】    90,婚,30
【裁判日期】    900402
【裁判案由】    離婚
【裁判全文】
臺灣基隆地方法院民事判決  九十年度婚字第三○號
    原  告  乙○○
                    送達處所：台北縣汐止市○○○路三七巷三六弄四七號
    被  告  甲○○  住基隆市○.
右當事人間請求離婚事件，本院判決如左：
    主      文
准原告與被告離婚。
訴訟費用由被告負擔。
    事      實
甲、原告方面：
  一、聲明：求為判決如主文所示。
  二、陳述：兩造於民國六十四年十一月二十三日結婚，原本和睦，育有子女二人，
      詎被告近來，竟因懷疑原告有外遇，經常惡言相向，引起全家不能安寧，而且
      每次爭吵，被告一定把原告的衣物、鞋子、鑰匙沒收，不讓原告出門，限制原
      告行動自由，甚至到原告所經營公司擾亂，出言恐嚇，偷走客戶、員工資料，
      重要帳冊也一併帶走，且將原告所有位於新竹市○○區○○里○○路○段四一
      八巷一弄二之一號房屋出售之價金新台幣（下同）三百二十五萬元，郵局保險
      金全部領走，還利用原告名義向原告召集之互助會會員收取會款一十三萬五千
      元，並製作一張宣傳單，到處向互助會會員宣稱，原告盜標會款，要跑路了云
      云，逼得原告走投無路，導致原告身心恐懼，三叉神經因而受損，實已達不堪
      同居虐待之程度，爰依民法第一千零五十二條第一項第三款之事由訴請離婚。
  三、證據：提出診斷證明書二紙、照片三紙、悔過書、宣傳單、協議書各一紙為證
      ，並請求訊問證人陳玉芬、蔡清瑩。
乙、被告方面：
  一、聲明；原告之訴駁回。
  二、陳述：
      （一）被告婚前婚後到八十九年四月三十日止任職「中船」，賣力工作，任勞
            任怨，養家餬口，又被告為了替原告還清債務，減輕原告債務之壓力，
            於八十九年四月三十日提前自「中船」退休，替原告還清房貸、債務，
            並支付原告開設工廠之設廠費用等，將近六百萬元之退休金至今一文不
            剩，被告為了分擔家計，還馬不停蹄地覓到第二度就業之微薪工作，難
            道被告還不夠愛這個家嗎？
      （二）原告三叉神經受損，並非被告暴力或外力所致，而是原告自身所謂「羊
            癲」的一種慢性疾病，據被告多次陪同原告就醫，有聞醫師向原告問說
            是否壓力太大？如今原告卻拿此話一廂情願的到庭上請求離婚。惟查原
            告所提之診斷證明書並未記載病因為何。據被告所知，原告多年來，經
            常積欠互助會會員會款，更受商場惡友「吳乾就」拐騙盜標，以致金錢
            債務壓力太大所致。
      （三）至於原告所指被告常到其工作場所搗亂，出言恐嚇等情，被告否認之。
            被告是一位急於二度就業，負責，顧家的丈夫，那是被告要阻止原告花
            錢雇用一位不肯專心工作，且隨時惡言相向的員工「謝淑娟」，被告是
            要去勸原告結束公司營業，因為公司一直虧損，被告躺在工作台上是要
            睡午覺。
      （四）原告善於說謊，又輕易被惡友拐騙，被告不讓原告出門，是為了跟原告
            溝通，溝通尚未完畢，所以不讓原告離去，被告並沒有罵原告，都是用
            溝通方式與原告談事情，被告並非已達不堪同居虐待的地步，原告知道
            被告已無退休金，居心叵測地善用苦肉計，以博取二位子女偏向原告，
            惡意要讓被告孤獨一生，懇請明察。
  三、證據：提出信用卡消費明細帳單三紙、保險單證明二紙、錄音帶一卷、離職證
      明書一紙、退休金給付通知書一紙、勞工保險給付申請書一紙、薪資發放明細
      表一紙、放款利息收據一紙、郵局存簿收支明細一份、國內長途通話清單一紙
      、存證信函一紙、受理查詢人口案件登記表一紙、驗傷診斷書一紙、受理刑事
      案件報案三聯單一紙為證。
    理      由
一、兩造間有婚姻關係現仍存續中，有原告提出戶籍謄本配偶欄記載可證。
二、按上訴人誣稱其夫與人通姦，使之感受精神上之痛苦，致不堪繼續同居，不得謂
    非民法第一千零五十二條第三款所稱之不堪同居之虐待，最高法院四十年度台上
    字第一二七六號判例可資參照。經查原告主張被告誣指其與他人發生婚外情，並
    在兩造子女、原告所雇員工面前指責原告等語，雖為被告矢口否認，惟此業據證
    人即兩造之女陳玉芬、原告所雇員工蔡清瑩到庭證屬明確，且被告亦自承原告因
    到台南參加商展三天，原告回來後聲稱這三天都睡在車上，被告卻懷疑原告與人
    到賓館過夜，直至原告提出發票證明後，被告才肯承認是誤會一場等情，亦有悔
    過書一紙在卷足憑，是原告之主張自堪信為真實。
三、按夫妻之一方受他方不堪同居之虐待者，為判決離婚之原因，民法第一千零五十
    二條第一項第三款定有明文。且按通姦係有損名節之事，被告於子女及原告之員
    工面前誣謂原告與人發生婚外情，自係對原告重大侮辱，使其精神上難堪，自係
    對被上訴人施加精神上虐待，應認其已達受不堪同居之虐待。被上訴人以此訴請
    離婚為有理由，應予准許。
四、本件判決之基礎已臻明確，兩造其餘攻擊防禦方法，並不影響本判決之結果，毋
    庸一一論述，併此敘明。
五、據上論結：原告之訴，為有理由，依第七十八條，判決如主文。
中      華      民      國    九十      年      四      月      二      日
~B臺灣基隆地方法院民事庭
~B法      官  林李達
右為判決正本係照原本作成。
對於本件判決如有不服，應於收受送達後廿日內向本院提出上訴書狀，上訴於台灣高
等法院，並按他造當事人之人數附具繕本。
中      華      民      國    九十      年      四      月      十      日
~B法院書記官  李繼業


司法院資訊處製作；財團法人民間司法改革基金會備份。
